臺灣桃園地方法院交通事件裁定　　　　　96年度交聲字第99號
原處分機關　交通部公路總局新竹區監理所
異　議　人
即受處分人　全富交通有限公司
代　表　人　甲○○
上列受處分人因違反道路交通管理處罰條例案件，對於交通部公
路總局新竹區監理所於民國96年2月8日以桃監裁罰字第裁52-Z00
000000號所為之處分，聲明異議，本院裁定如下：
    主  文
異議駁回。
    理  由
一、原處分意旨略以：異議人即受處分人全富交通有限公司所有
    之車牌號碼HN—一八○號營業一般大貨車，於民國九十五年
    十二月二十二日晚間十時二十四分許，裝載貨物行經國道三
    號南下一五八．五公里南磅處，經過磅得知該車裝載貨物後
    總重量為十六．九六公噸，依該車裝載貨物之核定重量十五
    公噸，已超重一．九六公噸，為內政部警政署國道公路警察
    局第七警察隊大甲分隊員警當場製單舉發，原處分機關乃依
    道路交通管理處罰條例第二十九條之二第一項、第三項之規
    定，裁處異議人罰鍰新臺幣（下同）一萬二千元，並記汽車
    違規記錄一次等語。
二、異議意旨略以：本件舉發單上過磅之重量雖為十六．九六公
    噸，然上開貨車於九十五年十二月二十二日當晚七時許，由
    桃園縣觀音鄉出車，行駛台六六號快速道路，接國道一號中
    山高速公路至新竹交流道接國道三號高速公路，經後龍收費
    站抵達大引，沿途行經國道一號高速公路之楊梅收費站及國
    道三路高速公路之後龍收費站過磅時，皆無超重記錄，可知
    大甲收費站南磅之地秤應有故障，始測得有超重之情事，為
    此於法定期間內提起本件異議等語。
三、按「汽車裝載貨物超過核定之總重量、總聯結重量者，處汽
    車所有人罰鍰，並記汽車違規紀錄一次，其應歸責於汽車駕
    駛人時，除依第三項處汽車駕駛人罰鍰及依第六十三條第一
    項第二款記點外，汽車所有人仍應記該汽車違規紀錄一次」
    、「有前二項規定之情形者，應責令改正或當場禁止通行，
    並處新臺幣一萬元罰鍰，超載十公噸以下者，以總超載部分
    ，每一公噸加罰新臺幣一千元；超載逾十公噸至二十公噸以
    下者，以總超載部分，每一公噸加罰新臺幣二千元；超載逾
    二十公噸至三十公噸以下者，以總超載部分，每一公噸加罰
    新臺幣三千元；超載逾三十公噸者，以總超載部分，每一公
    噸加罰新臺幣五千元。未滿一公噸以一公噸計算」，道路交
    通管理處罰條例第二十九條之二第一項、第三項定有明文。
四、經查：
（一）異議人所有上開營業一般大貨車之核定總重量為十五公噸
      ，而異議人所僱用之司機陳俊杰駕駛上開車輛載運貨物，
      於上開時、地，經國道三號南下大甲地磅站測得總重量為
      十六．九六公噸，超重一．九六公噸等情，業經證人即舉
      發員警乙○○於本院訊問時具結證述：「（當時的情形？
      ）我在大甲收費站的南下的地磅附近將本件車號HN一八○
      營業大貨車攔下，因為該車之前通過地磅時有過重的情形
      ，經該地磅的人員用麥克風喊說該車有超載的情形，於是
      我與另一名同仁就將該車攔下，請該車再過磅一次，第二
      次仍是超載，該名駕駛不相信有超載的情形，於是有再過
      磅第三次，仍是有超載百分之十三，超載的情形如同舉發
      單上所載，總重是十六．九六公噸，超載一．九六公噸。
      」、（取締的標準？）我們取締超載會有百分之十的伸縮
      空間，超載在百分之十以內，用勸導的方式，百分之十一
      以上就要舉發，以本件的車輛來說，在十六．五公噸之內
      用勸導的方式，超過十六．五公噸的話就要舉發」、「（
      本件超重一．九六公噸，是否有錯誤的情形？）大甲收費
      站的地磅，有經濟部標準檢驗局出具的合格證書，並且有
      三次過磅的紀錄」、「（第一次為何磅得十六．九四公噸
      ？）因為第一次該車是在行進間過磅，後兩次是在靜止的
      狀況下過磅」等語詳實（見本院卷第七四、七五頁），經
      核與上開車輛先後經三次過磅結果，測得重量分別為十六
      ．九四公噸、十六．九六公噸、十六．九六公噸等情相符
      ，此有前開國道高速公路局大甲收費站南下地秤超載車輛
      個別資料表一紙在卷可憑（見本院卷第八○頁）。且本件
      舉發超載之大甲收費站所使用之地磅係經經濟部標準檢驗
      局檢定合格之地磅，其最大秤量為六萬公斤，檢定日期為
      九十五年九月十二日，有效期限至九十六年九月三十日止
      ，該地磅之誤差值係在法定公差內，有經濟部標準檢驗局
      度量衡器檢定合格證書影本一紙附卷可參（見本院卷第八
      一頁），且地秤之公差為負載秤量之一千分之一，但負載
      秤量之一千分之一小於檢定標尺分度值時，以其檢定標尺
      分度值為公差，衡器檢定檢查技術規範第4.28.2點定有明
      文，足見本件地磅精確度應可認定。此外，復有內政部警
      政署國道公路警察局舉發違反道路交通管理事件通知單、
      內政部警政署國道公路警察局第七警察隊九十六年一月二
      十三日公警七交字第○九六○七七○○五九號函暨國道高
      速公路局大甲收費站南下地秤超載車輛個別資料表影本一
      份在卷可稽（見本院卷第一三、三一、三三頁），足認證
      人乙○○前揭證述，顯非子虛。
（二）異議人雖以前揭情詞置辯，惟經本院向交通部臺灣區○道
      ○○○路北區工程處函查系爭車輛當日南下通過楊梅收費
      站之過磅記錄，及向遠通電收股份有限公司（下稱遠通電
      收公司）調取系爭車輛於案發當日使用ETC 過站之紀錄資
      料得知，並無前開車輛通過楊梅收費站之過磅記錄，自ET
      C 過站之紀錄資料並顯示系爭車輛於當日二十一時四十四
      分通過後龍收費站、當日二十三時十分通過大甲收費站，
      並無通過楊梅收費站一節，有該處九十六年十月一日北工
      中字第○九六六○○五三三○號函及遠通電收公司出具之
      九十六年三月十五日總發字第○九六○○○九六號函暨系
      爭車輛於案發當日使用ETC 過站之紀錄資料各一份在卷可
      參（見本院卷第八三、五一、五二頁），足見異議人辯稱
      前開車輛行經國道一號楊梅收費站過磅未發現有超重之情
      事云云，已有可疑。又縱使本件貨車確有於上開時地行經
      楊梅收費站及後龍收費站，然此僅能證明系爭車輛於遭員
      警舉發之前確有行經前開收費站，與該車於當天嗣後行經
      國道三號大甲收費站南下地磅過磅時測得超重之情事無涉
      ，蓋於此期間駕駛前開貨載之駕駛人仍有另行載貨之可能
      。又異議人所提出之系爭車輛於案發當日之載貨單數紙（
      見本院卷第一○至一三頁），至多僅足以證明系爭車輛於
      案發當日確有載運前開貨單上所載之貨物，然該車是否僅
      有裝載前開貨物，仍難以前揭載貨單獲得證實，是該等資
      料尚不足以證明系爭車輛於至案發當日行經國道三號一五
      八．五公里（即大甲收費站）南下地磅過磅時並無超重之
      情事，況大甲收費站之地磅係經經濟部標準檢驗局檢驗合
      格，誤差值係在法定公差內，已如前述。準此，異議人所
      有由司機陳俊杰駕駛之系爭車輛，於上揭時地過磅時，確
      有前開超重違規之行為，應堪認定。
五、綜上所述，異議人前揭辯解，尚不足採。本件異議人所有之
    前揭車輛之交通違規事實事證明確，原處分機關依道路交通
    管理處罰條例第二十九條之二第一項、第三項規定，對異議
    人裁處罰鍰一萬二千元，並記汽車違規紀錄一次，核無違誤
    。本件聲明異議為無理由，應予駁回。
據上論斷，應依道路交通管理處罰條例第八十七條第二項，道路
交通案件處理辦法第十九條，裁定如主文。
中　　華　　民　　國　　96　　年　　10　　月　　31　　日
                  交通法庭  法　官　吳為平
以上正本證明與原本無異。
如不服本裁定，應於裁定送達後5 日內向本院提出抗告狀。
　　　　　　　　　　　　　  書記官　江惠婷
中　　華　　民　　國　　96　　年　　11　　月　　1 　　日
